【裁判字號】    97,審易,1801
【裁判日期】    971007
【裁判案由】    傷害等
【裁判全文】
臺灣高雄地方法院刑事判決            97年度審易字第1801號
公  訴  人  臺灣高雄地方法院檢察署檢察官
被      告  戊○○
上列被告因傷害等案件，經檢察官提起公訴（97年度偵字第1787
3 號），本院判決如下：
    主  文
戊○○犯妨害公務執行罪，處有期徒刑參月，如易科罰金，以新
臺幣壹仟元折算壹日。
被訴傷害及毀損部分公訴不受理。
    事  實
一、戊○○於民國97年6 月19日下午5 時25分許，在高雄縣岡山
    鎮○○路前，適遇丙○○騎乘車號VUN-689 號重型機車至該
    處，因見路中央有棄置之安全帽1 頂，丙○○基於維護往來
    車輛之安全，將其所有車號VUN-689 號重型機車停放路旁，
    下車撿拾該棄置於路中央之安全帽，詎遭戊○○衝出並徒手
    加以毆打，而受有頭部挫傷之傷害（傷害部分，業已撤回告
    訴），另丙○○停放路旁之機車，亦遭戊○○推倒致機車右
    後照鏡因撞擊地面而毀壞（毀損部分，亦已撤回告訴）。嗣
    警員甲○○、乙○○據報前往現場，並依法對戊○○進行查
    證身分之職務時，戊○○竟基於侮辱公務員、妨害公務員依
    法執行職務之犯意，當場重複以「幹你阿爸」之穢語，對甲○○、乙○○侮辱，並以腳踹甲○○、乙○○腿部之強暴方
    式，妨害甲○○、乙○○依法執行職務。甲○○、乙○○乃
    將戊○○逮捕，移送偵辦。
二、案經高雄縣政府警察局岡山分局報告臺灣高雄地方法院檢察
    署檢察官偵查起訴。
    理  由
壹、程序方面：
  (一)被告明知證人即丙○○於警詢所為之陳述，係屬被告以外之
    人於審判外之陳述，具有刑事訴訟法第159 條規定，不得為
    證據之情事，於本院審判期日，未聲明異議，而證人丙○○
    於警詢所為陳述作成時之狀況，並無任何違反自由意志或遭
    製作筆錄員警誘導陳述之情形，本院認為適當，依刑事訴訟
    法第159 條之5 第1 項之規定，為傳聞法則之例外，應有證
    據能力。
  (二)證人即警員甲○○、乙○○於97年7 月11日偵訊時所為之陳
    述，因均係於檢察官面前所為，且由檢察官依法告知具結義
    務及偽證之處罰後，經上開證人具結後所為之證詞，此有證
    人結文2 份及偵訊筆錄1 份在卷可參（見97年度偵字第1787
    3 號偵查卷第11至13頁、第15至16頁）。因被告以外之人於
    偵查中向檢察官所為陳述，除顯有不可信之情況者外，得為
    證據，刑事訴訟法第159 條之1 第2 項定有明文，且刑事訴
    訟法規定檢察官代表國家偵查犯罪、實施公訴，依法其有訊
    問被告、證人及鑑定人之權，證人、鑑定人且須具結，而實
    務運作時，檢察官偵查中向被告以外之人所取得之陳述，原
    則上均能遵守法律規定，不致違法取供，其可信度極高。被
    告對於證人甲○○與乙○○於偵查中所為之陳述，於本院審
    判期日表示：無意見等語，未曾主張或提及檢察官在偵查時
    有不法取供之情形，並於言詞辯論終結前，未聲明異議，而
    客觀上並無任何證據顯示上開證人於前述偵訊時所為之陳述
    ，有何顯不可信之情況，依上說明，上開證人於偵查中之證
    言自具有證據能力。
貳、實體方面：
一、有罪部分：
  (一)訊據被告固不否認於上揭時、地，當場重複以「幹你阿爸」
    之穢語，對執行身分查證勤務之警員甲○○、乙○○侮辱，
    惟矢口否認有被訴以強暴方式妨害公務之犯行，辯稱：因當
    日其有飲用酒類，且與警員互有拉扯，不清楚有無腳踹警員
    腿部云云。
  (二)經查：
    1.被告於上揭時、地，以「幹你阿爸」之穢語，對於依法執
      行職務之警員，當場予以侮辱之事實，業據被告供承不諱
      ，核與證人丙○○、甲○○、乙○○證述情節相符，並有
      錄音帶勘驗報告各1 份附卷可稽，此部分犯行，自堪認定
      。
    2.又被告於上揭時、地，除以「幹你阿爸」之穢語，侮辱依
      法執行職務之警員外，尚以腳踹甲○○、乙○○腿部之強
      暴方式，妨害甲○○、乙○○依法執行查證身分之職務之
      事實，則據證人甲○○、乙○○證稱：「我們接到通報趕
      去現場，我們詢問雙方怎麼回事，戊○○一直衝撞向丙○○，我擋在中間‧‧‧當時戊○○在現場咆哮，拒絕出示
      證件，有對我們罵三字經幹你老爸等語，我們就把她帶回
      派出所」、「我（指甲○○）騎警車過去的」、「她有踹
      我，但沒有受傷」、「要帶她回派出所時有拉扯」、「我
      （指乙○○）接到甲○○要求支援，我開警車過去，我們
      要求戊○○出示身分，她一直拒絕，並且抗拒，有辱罵我
      們幹你老爸等語，並且用腳踹我們2 人，後來我們就強制
      帶回派出所裡偵辦」等語明確，核與丙○○於警詢證稱：
      「警方當時要請戊○○到派出所查證身分時，戊○○突然
      以腳踢警方的腳，當時我都在現場全程目睹」等語相符。
      另觀諸警卷所附現場照片，甲○○與乙○○穿著警方之制
      式藍色長褲，大腿部分均有明顯之灰色印記，應係戊○○
      腳踹警員腿部後所遺留之痕跡，由此足認證人甲○○、乙○○、丙○○前述證詞，應為真實。被告否認腳踹值勤警
      員，無非係片面卸責之詞，不足採信。
    3.綜上所述，本案事證明確，被告上揭侮辱公務員及妨害公
      務執行之犯行，均堪認定，應予依法論科。
  (三)核被告所為，係犯刑法第140 條第1 項之對於公務員依法執
    行職務時當場侮辱罪及同法第135 條第1 項之對於公務員依
    法執行職務時施強暴罪。又刑法第140 條侮辱公務員罪與同
    法第135 條之妨害公務執行罪，均屬妨害國家公務之執行，
    為侵害國家法益，並非侵害個人法益之犯罪，如對於公務員
    2 人以上依法執行職務時，當場侮辱，或施以強暴而妨害職
    務之執行，均屬單純一罪，並無刑法第55條所謂「想像競合
    犯」之適用（最高法院85年度臺非字第238 號、88年度臺上
    字第4114號判決參照）。是被告同時以「幹你阿爸」侮辱甲○○、乙○○等2 名警員，以及同時以腳踹腿部之方式，對
    依法執行職務之甲○○、乙○○施以強暴，亦僅成立一個侮
    辱公務員罪及一個妨害公務執行罪，而無想像競合犯之適用
    。被告當場多次以「幹你阿爸」辱罵甲○○、乙○○，均基
    於侮辱之目的而同時所為之數個舉動，因其侵害之法益同一
    ，且數行為係在密切接近之時間、地點實施，各行為之獨立
    性極為薄弱，依一般社會健全觀念，在時間差距上，難以強
    行分開，在刑法評價上，應視為數個舉動之接續施行，應屬
    接續犯，而為包括之一罪。另被告對依法執行查證身分職務
    之甲○○、乙○○，當場出言侮辱，並以腳踹方式，施以強
    暴，均係基於一個妨害公務之犯意而為，行為不可分割，而
    為想像競合犯，依刑法第55條規定，應從一重論以對公務員
    依法執行職務時施強暴罪，檢察官認被告所犯上開妨害公務
    執行罪與侮辱公務員罪，應予分論併罰，容有未合。本院審
    酌被告前曾因酒醉駕駛而分別經判處拘役與罰金之紀錄，此
    有臺灣高等法院被告前案記錄表1 份在卷可佐，詎被告不知
    克制自身飲酒惡習，案發當日飲用酒類後，此有聯興醫事檢
    驗所檢驗單1 份附卷可參，藉酒壯膽，不分青紅皂白毆打丙○○致傷，且毀損丙○○之機車，並對到場之警員，以粗鄙
    言語，予以侮辱，並施用暴力以對，藐視公權力，行為實不
    可取，惟念及被告坦承侮辱警員之犯行，就傷害與毀損部分
    ，已與丙○○達成和解，有和解書1 份在卷可證，足認被告
    事後對其當日行為，有所反省，並試圖彌補所造成的損害等
    一切情形，認檢察官就被告所犯妨害公務執行罪部分，具體
    求刑有期徒刑4 月，尚屬過重，爰量處如主文所示之刑。
二、不受理部分：
  (一)公訴意旨另以：被告於97年6 月19日下午5 時25分許，在高
    雄縣岡山鎮○○里○○路7 之2 號前，基於傷害之犯意，徒
    手毆打告訴人丙○○，致告訴人受有頭部挫傷之傷害，告訴
    人因而逃跑至附近超商求救；戊○○仍不甘休，竟基於毀棄
    損壞之犯意，推倒告訴人所有之車牌號碼VUN-689 號重機車
    ，致上開機車之右後照鏡全毀，因認被告此部分尚涉犯刑法
    第277 條第1 項、同法第354條之傷害及毀損罪嫌等語。
  (二)按告訴乃論之罪，告訴人於第一審辯論終結前，得撤回其告
    訴；又告訴經撤回者，法院應諭知不受理之判決，刑事訴訟
    法第238 條第1 項及同法第303 條第3 款分別定有明文。
  (三)本件被告涉犯刑法第277 條第1 項之傷害罪及同法第354 條
    之毀損物品罪部分，依同法第287 條前段、第357 條之規定
    ，均須告訴乃論。告訴人已於97年7 月21日與被告就傷害與
    毀損部分成立和解，並於同年9 月2 日當庭具狀撤回傷害及
    毀損部分之告訴，有和解書與撤回告訴狀各1 份附卷可稽，
    揆諸前開說明，就被告被訴傷害及毀損部分自應諭知公訴不
    受理之判決。
據上論斷，應依刑事訴訟法第299 條第1 項前段、第303 條第3
款，刑法第135 條第1 項、第140 條第1 項、第55條、第41條第
1項，刑法施行法第1 條之1 第1 項，判決如主文。
本案經檢察官丁○○到庭執行職務。
中    華    民    國    97    年    10    月    7     日
                  刑事第七庭  法  官  高增泓
以上正本證明與原本無異。
如不服本判決，應於判決送達後10日內，向本院提出上訴狀。
                              書記官  黃麗玉
中    華    民    國    97    年    10    月    7     日
附錄本案論罪科刑法條全文：
刑法第135條
對於公務員依法執行職務時，施強暴脅迫者，處3 年以下有期徒
刑、拘役或3 百元以下罰金。
意圖使公務員執行一定之職務或妨害其依法執行一定之職務或使
公務員辭職，而施強暴脅迫者，亦同。
犯前2 項之罪，因而致公務員於死者，處無期徒刑或7 年以上有
期徒刑；致重傷者，處3 年以上、10年以下有期徒刑。
刑法第140條
於公務員依法執行職務時，當場侮辱，或對於其依法執行之職務公然侮辱
者，處 6 月以下有期徒刑、拘役或 1 百元以下罰金。
對於公署公然侮辱者亦同。


司法院資訊處製作；財團法人民間司法改革基金會備份。
